【裁判字號】    98,交聲,1656
【裁判日期】    980731
【裁判案由】    違反道路交通管理處罰條例聲明異議
【裁判全文】
臺灣臺北地方法院交通事件裁定        98年度交聲字第1656號
原處分機關  臺北市交通事件裁決所
異  議  人
即受處分人  乙○○
                      1樓
上列異議人即受處分人因違反道路交通管理處罰條例案件，對於
臺北市交通事件裁決所中華民國98年4月17日所為之處分（原處
分案號：北市裁罰字第裁22-AEX096209號），聲明異議，本院裁
定如下：
    主      文
原處分撤銷。
乙○○汽車駕駛人，駕駛汽車有違反道路交通管理處罰條例之行
為，拒絕停車接受稽查而逃逸，處罰鍰新臺幣仟元，並記違規
點數壹點。
其餘違規部分，不罰。
    理      由
一、按汽車駕駛人轉彎時，有在多車道左轉彎，不先駛入內側車
    道之情形者，處新臺幣（下同）600元以上1,800元以下罰鍰
    ，並記違規點數1點，道路交通管理處罰條例第48條第1項第
    4款、第63條第1項第1款分別定有明文；另按汽車駕駛人，
    駕駛汽車有違反道路交通管理處罰條例之行為，經交通勤務
    警察或依法令執行交通稽查任務人員制止時，不聽制止或拒
    絕停車接受稽查而逃逸者，除按各該條規定處罰外，處3,00
    0元以上6,000元以下罰鍰，並記違規點數1點，同條例第60
    條第1項、第63條第1項第1款亦有明定。上開不服指揮稽查
    而逃逸之行為，若當場不能或不宜攔截製單舉發者，得逕行
    舉發，同條例第7條之2第1項第4款亦有規定。
二、本件車號1538-DX自用小貨車之登記所有人仲強有限公司經
    警方逕行舉發其駕駛人於民國98年3月11日14時45分許，在
    臺北市○○路與忠孝東路口之交岔路口，有「多車道左轉不
    先駛入內側車道（南轉西）經攔不停駕車逃逸」等違規行為
    （舉發通知單單號：北市警交字第AEX096209號），嗣經上
    開車輛所有人依道路交通管理處罰條例第85條第1項規定辦
    理歸責於駕駛人乙○○，並提出申訴表示不服，原處分機關
    即臺北市交通事件裁決所經調查結果，仍認駕駛人即受處分
    人乙○○確有前開「在多車道左轉彎，不先駛入內側車道」
    、「違反處罰條例之行為，拒絕停車接受稽查而逃逸」之違
    規行為，乃依道路交通管理處罰條例第48條第1項第4款、第
    60條第1項、第85條第1項、違反道路交通管理事件統一裁罰
    基準及處理細則（下稱處理細則）第44條第1項、違反道路
    交通管理事件統一裁罰基準表（下稱基準表）等規定，於98
    年4月17日以北市裁罰字第裁22-AEX096209號裁決書裁處受
    處分人罰鍰各600元、3,000元在案。上開各情，有舉發通知
    單及裁決書各1紙在卷足憑。
三、受處分人聲明異議意旨略以：本件舉發時間之98年3月11日1
    4點45分，伊確實有駕駛該車經過松仁路、忠孝東路口，當
    時係行駛最內側車道，從松仁路左轉忠孝東路，惟並無違規
    或遭警方攔停的情形，一般人開車均是注意前方，不會去注
    意人行道或路邊情形，且若係警察攔停，老百姓怎敢不停，
    本件既然要舉發違規，應該要有相片佐證，若確有違規且有
    相片或其他舉證，自然願意受罰，為此聲明異議，請求撤銷
    原處分。
四、經查：
  (一)按交通警察製單舉發違反道路交通管理處罰條例所列之違規
    事實，本質上為行政處分，係公務員基於職務上之權力，依
    法就特定之具體事件所為之具公法上效果之單方面行政行為
    ，基於公務員為公法上行為具有公信力之原則，該行政行為
    當可被推定為真正，其據以依法處分之事實認定亦為正確無
    誤。另依道路交通管理處罰條例科處行政罰事件，依據公法
    爭議之舉證責任分配法則，固應先由行政機關就其業已履踐
    相關正當法程序，以及人民應受處罰之客觀違反法令行為，
    負證明之責，異議人就行政機關已為相當證明之前開事項，
    若主張欠缺主觀歸責條件或為其他抗辯，亦須就其所辯提出
    反證。惟行政機關對於前開應為舉證事項，非不得以執行查
    察取締勤務人員，依據調查人證之程序，使就親歷事實提供
    不可替代之證明方法，合先敘明。
  (二)受處分人於上開時間、地點，駕駛前述汽車在多車道左轉彎
    時，違規不先駛入內側車道，且拒絕接受交通勤務警察稽查
    而駕車逃逸之事實，業據證人即舉發本件違規之臺北市政府
    警察局信義分局交通分隊小隊長甲○○於本院證稱：當時我
    在松仁路、忠孝東路口執行交通勤務，站在忠孝東路上西北
    側的地方，發現有一台車從松仁路南邊最右側車道切到最內
    側車道，然後行駛在忠孝東路的西側，我就吹哨子並舉手勢
    攔停，我以為他會停車，因為我同時有比出靠邊的手勢，而
    且我比手勢攔停的時候，車內的男性駕駛人身體有往後仰，
    表示有看到我，再加上有減速的情形，所以我以為他會停車
    ，我就指揮他右靠，他車子也有往右靠，結果等我要上前過
    去的時候，車子就加速往忠孝西路的方向行駛離去，依當時
    情形，該車駕駛人確實有看到我，而且是惡意跑掉，我就回
    去使用手寫式舉發通知單作告發的動作，而且為了怕忘記，
    我也在工作記錄簿上進行紀錄，該車是一台藍色的小發財貨
    車，車牌是白底黑字，是自用小貨車，駕駛人是男性，我與
    該車本來是面對面，經我攔停，該車往右靠，並且從我的右
    側慢慢通過有靠邊的情形，結果等我轉身過去，該車又往左
    加速離去，該車離去之後，我有當場先使用掌上型電腦輸入
    車號查詢，顯示出來該車牌是貨車，回去之後我就上網去查
    證詳細的車籍情形，確認無誤之後再行告發等語明確（見本
    院98年5月22日訊問筆錄），並有其所提出之工作紀錄簿及
    事後所拍攝標示受處分人駕車路線之現場照片多紙在卷足考
    。考量證人甲○○與受處分人並無任何親屬關係，此業據證
    人甲○○陳明在卷，其於負有具結義務並可能受刑法偽證罪
    處罰之情形下，仍於法庭為前揭證言，其證言之憑信性應可
    獲得擔保，且證人甲○○既為依法執行交通勤務之警員，其
    所為舉發之執行職務行為，依前揭說明，原則上應可推定其
    為正當；況依其前開證述內容，就事發經過能為詳盡之描述
    ，所述又均合於常情而無矛盾齟齬，衡情其更無設詞陷害受
    處分人之必要，受處分人更坦承於前揭時地有駕駛該車輛行
    經本件舉發地點即松仁路、忠孝東路。而受處分人駕車見員
    警攔停後，原本有減速並往右側略微停靠之情形，惟俟員警
    欲上前時又加速逃逸離去，足見受處分人違規在多車道左轉
    彎不先駛入內側車道後，於知悉員警攔停之狀況下，確有拒
    絕停車接受稽查而閃避逃逸之行為甚明。受處分人辯稱並未
    遭員警攔停、亦未逃逸云云，自不足採。又證人甲○○就舉
    發經過係親見親聞，所言已足認定受處分人之違規行為，且
    交通違規行為通常具有於極短時間內發生之特性，實難強求
    交通員警同時進行拍照採證，況相關道路交通法規亦未強制
    要求員警舉發違規均需以照片為憑，受處分人辯稱本件並無
    採證照片云云，尚不能解免其應負之違規責任。綜上各情，
    本件事證明確，受處分人拒絕停車接受稽查而逃逸之違規行
    為，堪以認定，應依法論科。
  (三)然按汽車駕駛人之行為有第7條之2第1項各款情形之一，當
    場不能或不宜攔截製單舉發者，得逕行舉發，道路交通管理
    處罰條例第7條之2第1項定有明文，足見違反道路交通管理
    處罰條例之行為，應以當場攔停製單告發為原則，以逕行舉
    發為例外。本件受處分人違反道路交通管理處罰條例第48條
    第1項第4款之行為，並不在前述明文得逕行舉發之範圍內，
    亦未非屬同條例第7條之2第1項第7款所謂「經以科學儀器取
    得證據資料證明其行為違規」之情形，是員警予以逕行舉發
    ，原處分機關亦予以裁罰，揆諸前開說明，自有違誤。
五、綜上所述，受處分人確有(一)「在多車道左轉彎不先駛入內側
    車道」、(二)「違反道路交通管理處罰條例之行為，拒絕停車
    接受稽查而逃逸」之二項違規行為，而分別違反道路交通管
    理處罰條例第48條第1項第4款、第60條第1項之規定，受處
    分人辯稱並無違規亦未拒絕停車接受稽查云云，固不足採。
    惟前者(一)之違規行為依法尚不得以逕行舉發方式替代當場告
    發，原處分機關據以裁罰，自屬有誤，此部分自應由本院予
    以撤銷，改諭知受處分人不罰；另後者(二)部分，原處分機關
    予以裁處罰鍰3,000元，固非無見，惟漏未依道路交通管理
    處罰條例63條第1項第1款之規定，並記違規點數1點，即難
    認為允當，此部分原處分既有不當，自應由本院將原處分撤
    銷，並依據道路交通管理處罰條例第60條第1項、第63條第1
    項第1款之規定，裁處受處分人罰鍰3,000元，並記違規點數
    1點，以資適法。
據上論斷，應依道路交通案件處理辦法第20條前段，裁定如主文
。
中    華    民    國    98    年    7     月    31    日
                  交通法庭法  官  林庚棟
以上正本證明與原本無異。
如不服本裁定應於送達後5日內向本院提出抗告狀。
                          書記官  殷玉芬
中    華    民    國    98    年    8     月    3     日


司法院資訊處製作；財團法人民間司法改革基金會備份。
